臺灣桃園地方法院刑事判決　　　　　　 100年度易字第1076號
公　訴　人　臺灣桃園地方法院檢察署檢察官
被　　　告　謝春華
被　　　告　邱常峰
被　　　告　楊思源
被　　　告　李羿德
上列被告因竊盜案件，經檢察官提起公訴（100年度偵字第706號
），本院判決如下‥
    主  文
謝春華結夥三人以上竊盜，累犯，處有期徒刑柒月；又共同竊盜
，累犯，處有期徒刑陸月，扣案之鑰匙壹支，沒收；又竊盜，累
犯，處有期徒刑陸月；又竊盜，累犯，處有期徒刑陸月；又竊盜
，累犯，處有期徒刑陸月，扣案之鑰匙貳支，沒收。應執行有期
徒刑貳年肆月，扣案之鑰匙參支，沒收。
邱常峰結夥三人以上竊盜，累犯，處有期徒刑捌月。
楊思源結夥三人以上竊盜，累犯，處有期徒刑捌月。
李羿德共同竊盜，處有期徒刑貳月，如易科罰金，以新臺幣壹仟
元折算壹日。扣案之鑰匙壹支沒收。
    事  實
一、謝春華於民國96年間，因施用第一級毒品案件，經臺灣桃園
    地方法院以96年度審訴字第1174號判決判處有期徒刑9 月；
    復於97年間因施用第一級毒品案件，經臺灣雲林地方法院以
    97年度訴字第959 號判決判處有期徒刑9 月，上開2 案件接
    續執行，於98年9 月28日因縮刑期滿執行完畢。邱常峰於94
    年間，因施用第一級與第二級毒品案件，經臺灣桃園地方法
    院以94年度訴字第1944號判決分別判處有期徒刑10月、7 月
    ，並定應執行刑為有期徒刑1 年3 月，嗣經減刑並定執行刑
    為有期徒刑8 月15日。於95年間因竊盜與施用第一級毒品案
    件，經臺灣桃園地方法院分別以95年度訴字第918 號判決判
    處有期徒刑1 年2 月、95年度訴字第1613號判決判處有期徒
    刑11月，2 案件並定執行刑為有期徒刑1 年10月；於96年間
    因詐欺案件，經臺灣桃園地方法院以96年度壢簡字第292 號
    判決判處有期徒刑4 月；上開95年間所犯竊盜及施用毒品案
    件、96年間所犯詐欺案件經減刑並定執行刑為有期徒刑1 年
    2 月15日。上開有期徒刑8 月15日及1 年2 月15日接續執行
    ，於97年4 月11日假釋出監並交付保護管束，於97年6 月26
    日保護管束期滿假釋未經撤銷，視為已執行完畢。楊思源於
    97年間因施用第一級毒品案件，經臺灣桃園地方法院以97年
    度審訴字第828 號判決判處有期徒刑6 月15日，於98年3 月
    20日因縮刑期滿執行完畢。詎謝春華、邱常峰、楊思源仍不
    知悔改，竟分別為下列行為：
  (一)謝春華、邱常峰、楊思源均因缺錢花用，由邱常峰提議前往
    竊取放置在桃園縣龍潭鄉○○村○○路39巷229 弄85號前之
    鋁圈4 個，謀議既定，謝春華、邱常峰、楊思源即共同基於
    意圖為自己不法所有之犯意聯絡，於99年7 月2 日10時許，
    由謝春華駕駛不知情之王雪芳所有、借予邱常峰使用之車牌
    號碼8053-RY 號自用小客車，搭載邱常峰與楊思源前往桃園
    縣龍潭鄉○○村○○路39巷229 弄85號，由謝春華在車上把
    風，邱常峰與楊思源下車行竊之方式，共同竊取置放在上址
    前為李佳展所有之鋁圈4 個，渠等竊取鋁圈得手後，即將之
    變賣予位在桃園縣龍潭鄉九龍村某資源回收場，變賣所得用
    以加油、購買飲品、香菸而花費殆盡。嗣由警方調取監視器
    畫面，始循線查獲。
  (二)於99年10月6 日5 時許，謝春華意圖為自己不法之所有，在
    桃園縣楊梅市○○路○ 段673 號前，以自備鑰匙插入電門啟
    動之方式，竊取黃福源所有車牌號碼EB-8518 號自用小客車
    1 臺，嗣經黃福源向警方報案並在桃園縣八德市○○路、大
    興路口尋獲上開自用小客車，經採集比對置放在杯架中之白
    色塑膠杯上唾液為謝春華所留後，始告查獲。
  (三)於99年12月7 日2 時許，謝春華與李羿德共同基於意圖為自
    己不法所有之犯意聯絡，在桃園縣龍潭鄉○○路168 號圍牆
    旁，由李羿德在旁把風，謝春華以自備鑰匙插入機車電門啟
    動之方式，共同竊取簡羅素秋所有、現由簡明賢使用之車牌
    號碼GHP- 669號重型機車1 輛，竊得後由謝春華搭載李羿德
    往桃園縣大溪鎮行駛途中，在桃園縣龍潭鄉○○路九龍段
    355 巷前遭警方查獲且在李羿德身上扣得行竊用之鑰匙1 支
    ，並在同段3 巷旁尋獲遭謝春華棄置之上開重型機車。
  (四)於100 年4 月7 日0 時31分許，謝春華意圖為自己不法之所
    有，前往黃金順位在桃園縣大溪鎮○○路703 巷8 弄7 號住
    處，見黃金順住處大門未關，即進入住處內竊取黃虎生所有
    、由黃金順使用之車牌號碼4829-HC 號自用小客車鑰匙後，
    以鑰匙啟動上開自用小客車電門後竊取，嗣經警方調閱監視
    器畫面後，始循線查獲。
  (五)於100 年5 月13日21時許，謝春華行經桃園縣大溪鎮○○○
    街67巷19號1 樓處，見李春雪所有車牌號碼RXT-475 號輕型
    機車停放上址處，竟意圖為自己不法之所有，以自備鑰匙啟
    動機車電門之方式加以竊取得手，嗣於100 年5 月14日0 時
    49分許，謝春華騎乘竊得之上開輕型機車行經桃園縣大溪鎮
    ○○路463 巷口處，遭警方盤查而查獲，另當場扣得謝春華
    所有之自備鑰匙2 支。
二、案經李佳展訴由桃園縣政府警察局龍潭分局暨桃園縣政府警
    察局龍潭分局、桃園縣政府警察局八德分局、桃園縣政府警
    察局大溪分局移送臺灣桃園地方法院檢察署檢察官偵查起訴
    。
    理  由
二、訊據被告謝春華對上開事實(一)至(五)、被告李羿德對上開事實
    (三)，於偵查及本院審理時均坦承不諱；被告邱常峰、楊思源
    固坦承有於99年7 月2 日10時50分許，前往桃園縣龍潭鄉○
    ○村○○路39巷229 弄85號拿取李佳展所有之鋁圈4 個，惟
    矢口否認有何竊盜犯行，被告邱常峰辯稱：因為謝春華說鋁
    圈4 個是其朋友的，謝春華才叫伊去搬云云；被告楊思源辯
    稱：謝春華叫伊去幫忙搬東西的云云。經查：
  (一)被告謝春華坦承部分，核與被害人李佳展於偵查中證述及警
    詢中指述、被害人黃福源於警詢中指述、被害人簡明賢於警
    詢中指述、證人即被告李羿德於偵查中證述、被害人黃金順
    於偵查中證述及警詢中指述、證人黃進興於警詢中指述、被
    害人李春雪於警詢中指述相符（見偵一卷第29至31頁、第
    100 至102 頁，偵二卷第11至12頁、第40至41頁，偵三卷第
    8 至9頁 、第14至16頁、第44至46頁，偵四卷第11至14頁、
    第37頁，偵五卷第21至22頁），並有車牌號碼8053-RY 自用
    小客車車輛詳細資料報表、監視錄影器翻拍畫面、現場照片
    、EB-8518 號自用小客車贓物認領保管單、EB-8518 號自用
    小客車桃園縣政府警察局車輛協尋電腦輸入單、桃園縣政府
    警察局八德分局刑案現場勘察報告、刑案現場照片、現場勘
    察紀錄表、勘察採證同意書、刑事案件證物採驗桃警鑑字第
    0991088010號紀錄表、內政部警政署刑事警察局刑醫字第
    0990155995號鑑定書、桃園縣政府警察局龍潭分局搜索扣押
    筆錄、扣押物品目錄表、GHP-669 號重型機車贓物認領保管
    單、現場照片6 張、GHP-669 號重型機車桃園縣政府警察局
    車輛尋獲電腦輸入單、桃園縣政府警察局扣押物品清單、監
    視錄影器翻拍畫面10張、4829-HC 號自用小客車桃園縣政府
    警察局車輛尋獲電腦輸入單、4829-HC 號自用小客車贓物認
    領保管單、桃園縣政府警察局大溪分局扣押筆錄、扣押物品
    目錄表、RXT-475 號輕型機車桃園縣政府警察局車輛尋獲電
    腦輸入單、RXT-475 號輕型機車贓物認領保管單、現場照片
    2 張等在卷可稽（見偵一卷第41頁、第49至54頁、第106 至
    120 頁，偵二卷第13至25頁，偵三卷第24至37頁、第62頁，
    偵四卷第15至21頁，偵五卷第25至31頁）；被告李羿德坦承
    部分，核與被害人簡明賢於警詢中指述、證人即被告謝春華
    於偵查中證述相符（見偵一卷第167 至171 頁、偵三卷第8
    至9頁 、第14至16頁），並有桃園縣政府警察局龍潭分局搜
    索扣押筆錄、扣押物品目錄表、GHP-669 號重型機車贓物認
    領保管單、現場照片6 張、GHP- 669號重型機車桃園縣政府
    警察局車輛尋獲電腦輸入單、桃園縣政府警察局扣押物品清
    單在卷可憑（見偵三卷第24至37頁、第62頁），足認被告謝
    春華與李羿德自白與事實相符，被告謝春華有事實(一)至(五)之
    加重竊盜與竊盜犯行，被告李羿德有事實(三)之竊盜犯行，可
    堪認定。
  (二)被告邱常峰、楊思源固以前揭情詞置辯，然證人即被告謝春
    華於本院審理時證稱：當時與被告邱常峰、楊思源看到鋁圈
    ，他們二人下車行竊，伊在車上把風，後來用變賣所得加油
    、買飲料與香菸等語（見本院100 年10月25日審判筆錄第5
    頁），於偵查中證稱：伊負責開車子，開到該處他們兩人下
    車去偷，他們一人搬兩個鋁圈，三個擺在後行李箱，一個擺
    在後座，伊負責把風。被告邱常峰、楊思源都知道鋁圈是別
    人的等語（見偵一卷第168 頁），佐以卷附監視錄影畫面顯
    示：99年10月7 日10時50分15秒至17秒，被告楊思源、邱常
    峰各拿取2 個鋁圈往外走出，斯時被告謝春華將駕駛之車牌
    號碼8053-RY 號自用小客車停放在外面馬路電線桿旁（見偵
    一卷第51至52頁），由上以觀，證人即被告謝春華證述內容
    與監視錄影畫面尚屬相符，審酌證人即被告謝春華與被告邱
    常峰、楊思源並無仇怨，端無誣陷渠二人之必要，其證述內
    容於審理及偵查中又屬一致，顯屬可信。又就監視錄影畫面
    可知（見偵一卷第49至50頁），被告邱常峰在搬運鋁圈之前
    ，有四處張望，且與被告楊思源採一前一後方式行走，兩人
    間隔數步之距離，顯見有在觀察四周狀況，且拿取鋁圈後，
    有快速奔跑之顯示，果若存有正當理由搬運物品，何須先四
    處觀望，而於拿取物品後不徐徐而行，反倒快速奔跑，堪認
    必係從事竊取行為而不欲人知。況果如被告邱常峰、楊思源
    所辯稱係幫被告謝春華之朋友搬東西，何以不請被告謝春華
    將車直接開到被害人李佳展門口以利搬運，何須由渠等二人
    各拿取2 個鋁圈，以如此費力之方式再步行至車輛停放處；
    渠若非竊取，在時間充裕之際，當可先拿取部分鋁圈，而後
    折返再行拿取，被告邱常峰、楊思源捨此不為，足認渠等所
    為，顯與常情有違。另被告邱常峰於審理及偵查中供陳：當
    時伊在路上遇到被告謝春華，然後被告謝春華跟伊說有朋友
    的東西要搬等云云（見本院100 年10月25日審判筆錄第6頁
    、偵一卷第89頁），被告楊思源於偵查及審理中供陳：搬東
    西的地方不是被告謝春華住處，應該知道鋁圈不是被告謝春
    華的物品，但被告謝春華說是朋友的，伊有問過他云云（見
    本院100 年10月25日審判筆錄第7 頁、偵一卷第162 頁），
    顯見被告邱常峰、楊思源均知悉所搬取的鋁圈並非被告謝春
    華所有，依情若受他人請託搬運非請託人所有之物品，必當
    再三確認請託人係有權搬運者，否則何以確認自己行為並未
    觸法，被告邱常峰前已有竊盜前案紀錄，對於自身行為是否
    構成竊盜自應更為注意，以免誤蹈刑章，豈有僅聽從被告謝
    春華說法，未見有被告謝春華所稱「朋友」在場之情形，或
    詢問被告謝春華何以其朋友要將鋁圈搬走、搬去何處，即貿
    然將非被告謝春華之物品搬離。至被告楊思源亦未向被告謝
    春華確認「朋友」係何人，何以要請被告謝春華幫忙，且被
    告楊思源於警詢中供陳：鋁圈是被告謝春華的，伊和被告邱
    常峰都有問過云云（見偵一卷第23頁），則被告楊思源所述
    關於鋁圈究係何人所有乙節，於警詢及偵查、審理中之供述
    ，已所不同，然被告楊思源既已知悉鋁圈非被告謝春華所有
    ，且又聽從被告謝春華指示前往搬運，對於鋁圈究竟為何人
    所有當先為確認，否則恐有誤蹈法網之虞，蓋係被告謝春華
    本人所有或其朋友所有，觀念上無從為同一評價，對被告楊
    思源主觀上據以為搬運鋁圈的合法權源亦不相同，豈會忽而
    供陳為被告謝春華所有，忽而供陳係被告謝春華之朋友所有
    。抑且，被告邱常峰、楊思源若主觀上認為係搬運被告謝春
    華朋友之物品，參以被告邱常峰、楊思源均未與被告謝春華
    朋友熟識，應由被告謝春華下車搬運才是，或將車輛停放在
    被害人李佳展住處前，否則被告謝春華朋友焉能認定前來搬
    運鋁圈之人並非竊賊，而係受託搬運者，衡諸常情，被告邱
    常峰、楊思源均為有相當知識經驗之成年人，豈會冒此被誤
    認風險。綜上，被告邱常峰、楊思源辯解均與常情相悖，實
    無足採。
三、綜上以觀，本件事證明確，被告等辯解均無足採，被告等犯
    行堪以認定，應予依法論科。
四、論罪科刑：
  (一)新舊法比較：被告於犯罪後，刑法第321 條第1 項業於100
    年1 月26日修正公布，於100 年1 月28日生效施行。按行為
    後法律有變更者，適用行為時之法律，但行為後之法律有利
    於行為人者，適用最有利於行為人之法律，刑法第2 條第1
    項定有明文。修正前之刑法第321 條第1 項原規定「犯竊盜
    罪而有左列情形之一者，處六月以上、五年以下有期徒刑：
    一、於夜間侵入住宅或有人居住之建築物、船艦或隱匿其內
    而犯之者。二、毀越門扇、牆垣或其他安全設備而犯之者。
    三、攜帶兇器而犯之者。四、結夥三人以上而犯之者。五、
    乘火災、水災或其他災害之際而犯之者。六、在車站或埠頭
    而犯之者。」；而修正後刑法第321 條第1 項則規定「犯竊
    盜罪而有下列情形之一者，處六月以上、五年以下有期徒刑
    ，得併科新臺幣十萬元以下罰金：一、侵入住宅或有人居住
    之建築物、船艦或隱匿其內而犯之者。二、毀越門扇、牆垣
    或其他安全設備而犯之者。三、攜帶兇器而犯之者。四、結
    夥三人以上而犯之者。五、乘火災、水災或其他災害之際而
    犯之者。六、在車站、埠頭、航空站或其他供水、陸、空公
    眾運輸之舟、車、航空機內而犯之者。」，比較修正前後關
    於刑法第321 條第1 項之規定，修正後之刑法第321 條第1
    項於第1 款刪除「於夜間」之文字；於第6款 增加「在航空
    站或其他供水、陸、空公眾運輸之舟、車、航空機內」之文
    字，擴大加重竊盜罪之適用範圍，使部分修正前原應適用普
    通竊盜罪論罪科刑之情形，於修正後改論以加重竊盜罪論罪
    科刑，並增加得併科罰金新臺幣10萬元之規定，解釋上自應
    以修正前之規定對被告較有利，本件自應依刑法第2 條第1
    項前段之規定，適用被告行為時之法律，即修正前之刑法第
    321 條第1 項規定予以處罰。
  (二)按刑法上所謂結夥三人以上係指有共同犯罪之故意，結為一
    夥而言。把風行為，在排除犯罪障礙，助成犯罪之實現，在
    合同意思範圍內分擔犯罪行為之一部，故亦係共同正犯而應
    計入結夥之內（最高法院72年度臺上字第3201號判決意旨參
    照）。是核被告謝春華、邱常峰、楊思源就事實(一)所為，均
    係犯刑法第321 條第1 項第4 款之結夥三人以上竊盜罪；被
    告謝春華、李羿德就事實(三)所為，均係犯刑法第320 條第1
    項之竊盜罪；被告謝春華就事實(二)(四)(五)所為，係犯刑法第
    320 條第1 項之竊盜罪。被告謝春華、邱常峰、楊思源就事
    實(一)部分，被告謝春華、李羿德就事實(三)部分，有犯意聯絡
    及行為分擔，為共同正犯。又被告謝春華所犯上開5 罪間，
    犯意各別，行為互殊，應予分論併罰。再查被告謝春華、邱
    常峰、楊思源有事實欄所載犯罪科刑紀錄及有期徒刑執行完
    畢之事實，有臺灣高等法院被告前案紀錄表在卷可參，渠等
    於受有期徒刑執行完畢5 年內，故意再犯本件有期徒刑以上
    之罪，均為累犯，應依刑法第47條第1 項規定加重其刑。爰
    審酌被告謝春華、邱常峰、楊思源、李羿德等均值壯年，不
    思以正當途徑賺取財物，竟僅因缺錢花用，即竊取他人財物
    ，足見渠等法紀觀念淡薄至極，對社會秩序危害非輕，及渠
    等犯後態度、動機、智識、犯罪手段等一切情狀，分別量處
    如主文所示之刑，就被告謝春華部分，並定其應執行之刑，
    就被告李羿德部分，併諭知其易科罰金之折算標準。又按數
    罪併罰中之一罪，依刑法規定得易科罰金，若因與不得易科
    之他罪併合處罰結果而不得易科罰金時，原所易科部分所處
    之刑，自亦無庸為易科折算標準之記載（最高法院83年度台
    抗字第133 號裁判意旨參照），是以就被告謝春華就事實(二)
    至(五)部分所示宣告刑雖均得易科罰金，然與事實(一)部分宣告
    刑定執行刑結果，已不得易科罰金，本院自不就事實(二)至(五)
    部分所示宣告刑，於主文中逐一諭知易科罰金之折算標準，
    附此敘明。
五、沒收：
    就事實(三)部分犯行，扣案之鑰匙1 支係被告謝春華、李羿德
    用以竊取車牌號碼GHP- 669號重型機車所用之物，係供犯罪
    所用，且為被告謝春華自承為其所有（見偵一卷第169 頁）
    ，本於共同被告責任共同原則，爰依刑法第38條第1 項第2
    款、第3 項之規定均宣告沒收。另就事實(五)部分犯行，扣案
    之鑰匙2 支，係被告謝春華用以竊取車牌號碼RXT-475 號輕
    型機車所用之物，係供犯罪所用，亦應依刑法第38條第1 項
    第2 款、第3 項之規定宣告沒收。至事實(二)部分犯行，被告
    謝春華固承認亦係用自備鑰匙啟動電門後竊取，惟該鑰匙未
    經扣案，為免將來執行之困難，此部分爰不為沒收之宣告。
六、據上論斷，應依刑事訴訟法第299 條第1 項前段，刑法第28
    條、第320 條第1 項、第47條第1 項、第38條第1 項第2 款
    、第3 項、第51條第5 款、第2 條第1 項，修正前刑法第
    321 條第1 項第4 款，刑法施行法第1條之1，判決如主文。
本案經檢察官張聰耀到庭執行職務。
中    華    民    國   100    年    11    月    08    日
                  刑事第十三庭 審判長法  官  蔡虔霖
                                     法  官  葉韋廷
                                     法  官  張宏任
如不服本判決應於收受判決後10日內向本院提出上訴書狀，並應
敘述具體理由。其未敘述上訴理由者，應於上訴期間屆滿後20日
內向本院補提理由書(均須按他造當事人之人數附繕本)「切勿逕
送上級法院」。
以上正本證明與原本無異。
                                     書記官  陳美宜
中    華    民    國   100    年    11    月    08    日